【裁判字號】    97,整抗,4
【裁判日期】    970922
【裁判案由】    公司重整
【裁判全文】
臺灣高雄地方法院民事裁定               97年度整抗字第4號
抗  告  人  新利鼎生技實業股份有限公司
法定代理人  丁○○
抗  告  人  甲○○
                        號
            丙○○
            己○○
                        1
            吳學智原名乙○○.
相  對  人  臺灣汎生製藥廠股份有限公司
兼法定代理  戊○○
人
上列抗告人因臺灣汎生製藥廠股份有限公司公司重整事件，對於
中華民國97年4 月10日本院雄院高民法89整字第16073 號函，提
起抗告，本院裁定如下：
    主  文
抗告駁回。
抗告費用新台幣壹仟元由抗告人負擔。
    理  由
一、本件抗告意旨略以：伊等因相對人臺灣汎生製藥廠股份有限
    公司重整事件，於民國97年3 月31日具狀聲請原審裁定關於
    相對人虛構伊等為黑幫組織犯罪，涉嫌侵害伊等名譽之損害
    賠償請求權，是否可為相對人之重整債務或重整債權。詎原
    審未依聲請為准駁之裁定，僅於97年4 月10日發函告知：「
    關於依民法第184 條規定請求名譽損害賠償部分，應循普通
    訴訟程序為之，非可由非訟程序（即重整程序）逕為裁定，
    為維聲請人之時效利益，爰將上開部分移送民事庭分案處理
    。至於聲請人聲請狀中提及系爭債務性質是否得裁定為重整
    債權或重整債務部分，則另由本件重整事件函詢相對人及重
    整監督人意見後，另以裁定為之」等情，然伊等係依公司法
    第299 條第2 項規定請求原審裁定伊等之名譽損害賠償請求
    權是否為重整債務或重整債權，原審自有權形式審查後而為
    准駁之裁定，原審未就伊等聲請形式審查後作出裁定，僅以
    公函告知，無疑剝奪伊等對裁定提起抗告之權利。因此，伊
    等是否適法可提起本件抗告，請求鈞院斟酌。爰求為准予進
    入抗告程序，並為適法之裁定等語。
二、按裁定乃法院之意思表示，當事人於言詞辯論期日遲誤兩次
    不到視為撤回其訴或上訴之通知，非法院之意思表示，不能
    視為裁定對之提起抗告；又抗告為受裁定之當事人或其他訴
    訟關係人，對於裁定聲明不服之方法，若就非法院之裁定自
    無任許當事人對之提起抗告之餘地（最高法院64年台抗字第
    43號、89年度台抗字第371 號裁判意旨參照）。經查，抗告
    人前於97年3 月31日具狀聲請原審裁定關於相對人虛構伊等
    為黑幫組織犯罪，涉嫌侵害伊等名譽之損害賠償請求權，是
    否可為相對人之重整債務或重整債權，原審法院雖於97年4
    月10日以雄院高民法89整9 字第16073 號函通知抗告人謂：
    「貴公司及洪國禎等聲請人於97年3 月31日遞交本院之聲請
    狀中，關於依民法第184 條規定請求名譽損害賠償部分，應
    循普通訴訟程序為之，非可由非訟程序（即重整程序）逕為
    裁定，為維聲請人之時效利益，爰將上開部分移送民事庭分
    案處理」等語，惟該函亦明載：「至於聲請人聲請狀中提及
    系爭債務性質是否得裁定為重整債權或重整債務部分，則另
    由本件重整事件函詢相對人及重整監督人意見後，另以裁定
    為之」等語，且原審並於97年4 月28日就抗告人前開97年3
    月31日聲請狀中聲請原審依公司法相關規定裁定伊等對於相
    對人之系爭名譽損害賠償請求債權，是否為相對人臺灣汎生
    製藥廠股份有限公司裁定重整前之重整債權或裁定重整後之
    重整債務部分予以審查後，而以89年度整抗字8 號民事裁定
    駁回抗告人在原審之聲請確定在案等情，復有原審89年度整
    字第9 號民事裁定2 份附卷可稽。足見原審上開函文中關於
    將聲請人前開聲請狀中請求名譽損害賠償部分移送民事庭分
    案處理之記載，應祇在將原審為維護抗告人之損害賠償請求
    權時效利益，而同時將渠等上開聲請移請民事庭分案處理之
    事實通知當事人而已，初無法院意思表示之裁定性質，揆諸
    前揭說明，抗告人自不得對之逕行提起抗告。從而，抗告人
    對之提起抗告，自非合法，應予駁回。
三、據上論結，本件抗告為不合法，依民事訴訟法第495 條之1
    第1 項、第444 條第1 項前段、第95條、第78條，裁定如主
    文。
中    華    民    國    97    年    9     月    22    日
                  民事第一庭  審判長法  官  朱玲瑤
                                    法  官  陳宛榆
                                    法  官  劉惠娟
以上正本證明與原本相符。
本件不得再抗告。
中    華    民    國    97    年    9     月    22    日
                                    書記官  王高山


司法院資訊處製作；財團法人民間司法改革基金會備份。
